最高法院民事判決　　　　　　　　　　　　　　　　八十七年度台上字第六六六號
　　上　訴　人　韓樹大
　　訴訟代理人　張質平律師
　　被 上訴 人　曹家珍
右當事人間請求履行同居事件，上訴人對於中華民國八十六年六月十六日台灣高等法
院第二審判決（八十六年度家上字第一號），提起上訴，本院判決如左：
    主  文
上訴駁回。
第三審訴訟費用由上訴人負擔。
    理  由
本件上訴人主張：兩造係夫妻，伊之住所設於台北市○○○路○段六九巷十號二樓，
民國八十五年四月間，被上訴人無正當理由攜子韓德沛離家出走，迄今均未返家，違
反夫妻同居之義務等情，求為命被上訴人應與上訴人同居之判決。
被上訴人則以：上訴人涉嫌與訴外人蘇易昭通姦，經伊於八十五年六月二十日凌晨報
警查獲，因上訴人之通姦犯行，伊有不履行同居義務之正當理由。於檢察官偵查時，
上訴人供稱曾騙蘇女兩造已離婚，伊無法忍受此種虐待。又伊並無外遇，亦未感染性
病，上訴人無中生有，向外宣揚，使伊精神上受有莫大之痛苦，伊有不能同居之正
當理由等語，資為抗辯。
原審審理結果以：兩造夫妻關係現仍存續中，有戶籍謄本在卷可稽。上訴人主張被上
訴人於八十五年四月間攜子離家出走，迄今未履行同居義務，被上訴人予以自認，堪
信為真實。按夫妻互負同居之義務，但有不能同居之正當理由者，不在此限，民法第
一千零一條定有明文。被上訴人雖自認未履行同居之義務，但以上開情詞為辯。經查
：上訴人與蘇易昭之通姦行為，業經台北市政府警察局大安分局移送臺灣臺北地方法
院檢察署偵查起訴，雖上訴人矢口否認與蘇易昭間有不軌行為，然被上訴人於八十五
年六月二十日凌晨二時許，與蘇易昭在兩造原住處之台北市○○路○段三○○巷三十
二弄五號七樓共處，為被上訴人查獲，被上訴人心理已受重大打擊，嗣同年七月十九
日偵查時，上訴人又向檢察官供稱：伊曾騙蘇易昭謂伊已離婚等語，蘇易昭於台灣台
北地院法院審理時亦供稱：伊相信上訴人已離婚等語，被上訴人受創程度，更不可言
喻。是依上訴人上開言行，已背離婚姻中的誠信與互愛，被上訴人以上訴人與蘇易昭
通姦，兩造間夫妻情義不在，伊已無法再與上訴人共同生活為辯，即屬可採。再查：
上訴人雖否認誣指被上訴人患有性病及外遇，然依證人鄭玉卿、李乾虎、張小玫、蔡
陳碧霞等人之證言，上訴人確曾對兩造之上述親友指稱被上訴人有外遇及染有性病情
事。而實際上被上訴人並未染性病，有被上訴人提出之國泰綜合醫院診斷證明書、美
國加州HUBERT產科醫院英文診斷證明書為證。上訴人又於無任何證據之情形下，憑個
人臆測，誣指被上訴人與人通姦，使被上訴人名譽受損，精神受痛苦，被上訴人辯稱
不能與上訴人同居，亦為正當理由。被上訴人既有不能與上訴人同居之正當理由，則
上訴人請求被上訴人履行同居義務，洵非正當，應予駁回，因而維持第一審所為上訴
人敗訴之判決，經核於法並無違誤。上訴論旨，就原審採證認事之職權行使，指摘其
為不當，並就原判決已說明事項，泛言未論斷，聲明廢棄，非有理由。
據上論結，本件上訴為無理由。依民事訴訟法第四百八十一條、第四百四十九條第一
項、第七十八條，判決如主文。
中      華      民      國    八十七    年      三      月    二十六    日
                              最高法院民事第六庭
                                  審判長法官  蕭  亨  國
                                        法官  吳  正  一
                                        法官  楊  隆  順
                                        法官  陳  淑  敏
                                        法官  黃  義  豐
      右正本證明與原本無異
                                              書  記  官
中      華      民      國    八十七    年      四      月      八      日
